【裁判字號】    98,易,3407
【裁判日期】    990329
【裁判案由】    傷害
【裁判全文】
臺灣臺北地方法院刑事判決              98年度易字第3407號
公  訴  人  臺灣臺北地方法院檢察署檢察官
被      告  甲○○
上列被告因傷害等案件，經檢察官提起公訴（98年度偵字第1114
6 號），本院判決如下：
    主  文
甲○○共同傷害人之身體，處拘役拾伍日，如易科罰金，以新臺
幣壹仟元折算壹日。
    事  實
一、甲○○夥同4 名不詳姓名年籍之年滿18歲男子，於民國98年
    3 月7 日下午17時44分許，在址設臺北市○○區○○路92巷
    11號之住商不動產大浦城加盟店內，與乙○○商談債務問題
    未果，竟共同基於傷害之犯意聯絡，由其中1 名男子以徒手
    方式接續毆打乙○○，致乙○○受有左臉頰血腫、左小指挫
    擦傷、右臉頰挫傷等傷害。
二、案經乙○○訴請臺北市政府警察局大安分局報告臺灣臺北地
    方法院檢察署檢察官偵查起訴。
    理  由
一、按被告以外之人於審判外之言詞或書面陳述，除法律有規定
    者外，不得作為證據，刑事訴訟法第159 條第1 項定有明文
    。惟按被告以外之人於審判外之陳述，雖不符前4 條之規定
    ，而經當事人於審判程序同意做為證據，法院審酌該言詞陳
    述或書面陳述作成時之情況，認為適當者，亦得為證據。當
    事人、代理人或辯護人於法院調查證據時，知有刑事訴訟法
    第159 條第1 項不得為證據之情形，而未於言詞辯論終結前
    聲明異議者，視為有前項之同意，同法第159 條之5 亦規定
    甚明。經查，本院認定犯罪事實所憑之證據中，部分雖屬傳
    聞證據，惟被告及檢察官均未於本院言詞辯論終結前聲明異
    議，是本院審酌該等言詞或書面陳述作成之情況，並無非出
    於任意性或不正取供，或違法或不當情事，且客觀上亦無不
    可信之情況，堪認為適當，依刑事訴訟法第159 條之5 規定
    ，均得作為證據。
二、訊據被告甲○○矢口否認有何共同傷害犯行，辯稱：伊並沒
    有欠告訴人錢。且當天下午伊根本沒有過去師大路住商不動
    產，因為伊每天下午4 點都要去開店。該店以前過年時有經
    過，但案發當天伊根本沒有去，伊都在伊的店裡，且告訴人
    有無受傷伊不知道云云。經查：
（一）告訴人乙○○於98年3 月7 日受有左臉頰血腫、左小指挫
      擦傷、右臉頰挫傷等傷害之事實，有郵政醫院97年3 月7
      日所出具之診斷證明書1 紙（見臺灣臺北地方法院檢察署
      98年度偵字第11146 號卷，下稱偵卷第40頁）在卷可證，
      應堪信實。
（二）證人戊○○於本院審理時到庭結證稱：伊於98年3 月7 日
      在臺北市○○路92巷11號住商不動產任職，與告訴人乙○○係同事，且在庭被告是伊之前在21世紀房屋任職時的同
      事。伊記得被告曾經有來店內找告訴人乙○○1 次，日期
      記不清楚。當時伊在店內，看到告訴人開門進來店內，當
      時告訴人看起來沒有受傷，後面還跟著4 個男生、1 個女
      生進來，那個女生就是被告，他們之間好像有財務糾紛，
      其中1 位男生開口向告訴人要本票，伊只記得告訴人被1
      個男生毆打，至於講什麼伊不太記得，被告在店內與告訴
      人有對話，但沒有肢體衝突即毆打告訴人。當時該4 男1
      女全部在店的中間站著，告訴人站在1 個桌子前面，其他
      人圍著他，該女子（即被告）站在比較靠近門口的地方。
      那群人與告訴人在店內待大約10分鐘。伊離被告沒有很遠
      ，伊還有跟被告對話，伊跟被告說沒有必要這樣，被告沒
      有回答伊，她的注意力在告訴人那裡等語（見本院卷第27
      頁至第29頁），且證人丁○○亦到庭結證稱：伊於98年3
      月7 日係擔任北市○○路92巷11號住商不動產之店長。曾
      有人到店內要找告訴人，一開始有4 、5 個男子衝進來說
      要找告訴人，已經有進到玻璃門，因為告訴人在後面辦公
      室，此時告訴人就從後面辦公室走出來，告訴人之前是否
      有出去再進來不確定，當時伊在辦公室的接待區。當時就
      發生爭吵，內容似乎與錢有相關，至於日期伊不是記得很
      清楚，吵完之後其中有幾個男子有動手毆打乙○○，也有
      大聲叫囂，當時伊有出面制止，伊本來說如果你們之間有
      任何個人財務問題，不要在辦公室內吵，可以出去解決，
      但那幾名男子陸陸續續仍對告訴人有肢體動作，伊就再勸
      阻，並說如果你們再這樣，伊就要報警，那幾名男子伊之
      前都沒有看過，他們施暴完還站在我們店門口，當時被告
      也有對乙○○吼了幾句，內容好像也跟財務有關，後來伊
      就請員工報警，他們就散去了。在場被告在你們店內停留
      沒有很久，伊只有在最後有在門口看到被告，當時被告很
      憤怒對被告吼了幾句，內容伊不是很記得，只是約略瞭解
      跟財務相關，有提到錢。當時場面有點火爆，因為那幾名
      男子年輕氣盛，整個發生到結束大約15分鐘左右，確實時
      間伊現在不記得。伊有看到那幾名男子有跟被告談話，男
      子說話的內容似乎說「你們錢的事情不要來找我妹妹」。
      伊確定當天有看到被告在場，之前就認識被告，因被告之
      前也從事仲介業，也有人介紹相互認識，伊應該沒有認錯
      人等語（見本院卷第44頁反面至第45頁），並證人己○○
      於本院審理時亦到庭結證稱：伊曾透過告訴人乙○○的關
      係見過被告大約3 、4 次面，但沒有很熟，跟告訴人是朋
      友關係。於98年3 月7 日下午17時40分左右有開車經過告
      訴人任職之住商不動產店之面對師大路門口，當時沒有停
      車，伊當時的車速大約20公里左右，開很慢，之後車子停
      妥後又步行經過該店。伊當天特地去找告訴人，因為我們
      有約好，告訴人說有幾個物件不錯，可以去看。伊開車經
      過該店門口時有看到有幾個人在門口，包含被告大概有4
      、5 人，但看的不是很清楚。那時候有看到被告的側面，
      但當時不敢百分之百確認是被告，只是該女子之側臉看起
      來像被告，且只有1 個女生在那邊很明顯。當時告訴人在
      門口，面朝外，因為告訴人在等伊，當時告訴人站中間，
      其他人圍著他。檢察官問從伊自門口經過到停妥車再回到
      店門口大約25分鐘左右。回到店門口時，看到告訴人跟1
      位警察，該警察準備離開。被告已不在場等語（見本院卷
      第23頁至第26頁），另證人即告訴人乙○○到庭結證亦稱
      ：於98年3 月7 日下午17時44分於北市○○路92巷11號住
      商不動產店內曾遭人毆打，當時伊在那邊上班，案發當時
      被告帶4 個穿黑衣服的男子過來，當時有人要看房子，伊
      站在店門口外，其中1 個男子說要伊拿出本票，當時被告
      說「就是他就是他，你跟他要」，伊跟被告說你欠伊錢沒
      有還，其中1 名男子聽了很不爽就徒手打伊臉部，打了幾
      下不清楚，其他人沒有打伊。被告及另3 名男子站在旁邊
      看。當天被告沒有跟伊說話，只有指著伊說就是他就是他
      。伊跟該4 名男子沒有任何糾紛，伊只有借錢給被告，借
      被告12萬元，都沒有還伊。可以確定當天在場女子就是被
      告及丙○○兩人欠伊錢，本票是他們簽發的，票面金額是
      拾貳萬，從簽發到伊被打時已經1 年半。伊在兩個場合被
      打，開始在店門口，伊就趕快進去店內，進去店內之後他
      們一樣要跟伊要本票，伊不給，同樣1 個人在店內又打伊
      。在店門口，伊的臉朝馬路等客人，他們從左邊過來，距
      離伊不到1 公尺，5 個人把我圍住，其中1 人打伊，該人
      站在伊面前，被告當時在伊左手邊的最旁邊。之後被告也
      有進店內，但距離店門口比較近，其餘4 個人也把伊圍住
      ，打伊的人也站伊正前方。店內其他人站在大約3 公尺遠
      處看，只有店長丁○○比較靠近等語綦詳（見本院卷第20
      頁至第22頁），而本院參諸證人己○○、戊○○、丁○○
      與告訴人間並無特殊之親誼，更與被告間更無仇怨，衡情
      上開3 位證人應無設詞攀誣，或虛構違法事實陷害被告之
      理，況渠等到庭具結作證，更以刑事責任擔保其證言之真
      實性，且上開3 位證人之證詞，雖因距事發當時，時間上
      已超過1 年，就細節部分記憶雖有所模糊，但就被告共同
      傷害告訴人之時間、地點、過程及情節等情，所證均大致
      相符，故證人3 人之前開證述內容，應可採信。綜上，由
      上開證據合併以觀，可知被告確曾於上開時、地與4 名不
      詳姓名、年籍、年滿18歲之男子共同徒手傷害告訴人，致
      告訴人受有前揭傷害無訛。
（三）此外，雖證人丙○○曾到庭結證稱：位在北市○○路49巷
      的服飾店都是被告負責，開店時間為星期一到五，係下午
      4 點到晚間11點半，於週六、日的話是中午12點到晚上12
      點，被告的月休只有4 天，且只能選擇星期一到五來休假
      。98年3 月7 日是星期六，而被告是唯一的店員，一定在
      顧店。伊與被告是同事關係，該服飾店是伊阿姨開的，伊
      負責進貨、經營，被告是負責銷售的店員。平常伊是固定
      晚間7 點過去店內，六、日會提早於中午12點過去幫忙。
      於98年3 月7 日伊從中午就待到關店，沒有去其他地方，
      吃飯也是叫外賣。當天店內只有伊與被告2 人，附近的店
      家可以證明當天我們有營業，且我們兩人都在店內。告訴
      人有對伊申請本票裁定，該本票亦係伊所簽發，但伊已經
      另外提告。住商不動產大浦城加盟店距離服飾店走路大約
      15分鐘，大約是師大路的兩頭。告訴人說本票在他那邊，
      又說伊私吞客人獎金，要伊還給公司，告訴人係直接來服
      飾店找伊等語（見本院卷第46頁至第47頁），惟證人丙○○本身與告訴人間既尚有訴訟糾紛，且與被告間目前尚存
      有同事關係，其證詞是否有偏頗之虞，已非無疑，另由前
      段3 位證人之證詞綜合以觀，可知告訴人遭被告夥同4 名
      男子共同徒手毆打之經過時間，並不會超過20分鐘，再參
      酌證人丙○○亦證稱被告所工作之服飾店距離案發之住商
      不動產大浦城加盟店亦僅有15分鐘之路程，及伊當日中午
      12時即至服飾店幫忙等情，實可得出身為店員之被告於該
      日下午暫時離開服飾店，於下午17時44分許左右至案發現
      場停留不到20分鐘，再返回服飾店，所需時間並不會超過
      1 小時之結論，且證人丙○○當時亦已在該服飾店中幫忙
      ，是被告至案發現場一事應不會因此影響該日該服飾店之
      經營，即未能以該日服飾店有營業一事，遽而推論被告並
      未曾至住商不動產大浦城加盟店為本件犯行。另證人丙○○所證案發當日，自開店至關店，伊與被告均未曾離開服
      飾店片刻等情，亦實與一般服飾店經營之常情相違，是被
      告丙○○此部分所證，應與事實有所違背，尚難採信。
（四）綜上所述，被告上開所辯，均僅係事後卸責之詞，實無足
      採，是被告共同傷害告訴人之犯行，堪以認定，應依法論
      科。
三、核被告上開所為，係犯刑法第277 條第1 項之普通傷害罪。
    又被告及上開4 名不詳姓名年籍之年滿18歲男子，就前揭傷
    害犯行，具有犯意聯絡與行為分擔，均為共同正犯。又被告
    基於同一傷害犯意聯絡，由1 名不詳姓名年籍之年滿18歲男
    子接續傷害告訴人之身體，為接續犯之實質上一罪。爰審酌
    被告前無任何犯罪紀錄，有臺灣高等法院被告前案紀錄表1
    紙在卷可稽（見本院卷第3 頁），素行堪稱良好。雖與告訴
    人間存有債務糾紛，仍應以和平、理性之方式處理，方為適
    法、良好之解決之道，但本件被告因債務問題，竟夥同上開
    4 名姓名、年籍不詳男子與告訴人發生口角爭執後，即由其
    中1 名男子徒手毆打告訴人，是其行為非為法律所允許，實
    有可遭非難之處，並因被告犯罪後，仍否認犯行，並以前開
    辯詞欲脫免刑責，非有悔意，是其犯後態度難稱良好，暨告
    訴人所受傷勢之程度非重等一切情狀，量處如主文所示之刑
    ，併諭知易科罰金之折算標準。
四、據上論斷，應依刑事訴訟法第299 條第1 項前段，刑法第28
    條、第277 條第1 項、第41條第1 項前段，刑法施行法第1
    條之1 ，判決如主文。
本案經檢察官楊婉鈺到庭執行職務
中    華    民    國    99    年    3    月    29    日
                  刑事第十七庭法  官  葉力旗
本正本證明與原本無異。
如不服本判決，應於判決送達後10日內，向本院提出上訴狀。
                              書記官  林碧華
中    華    民    國    99    年    3    月    29    日
附錄本案論罪科刑法條全文：
中華民國刑法第277條
傷害人之身體或健康者，處3年以下有期徒刑、拘役或1千元以下
罰金。
犯前項之罪因而致人於死者，處無期徒刑或7年以上有期徒刑；
致重傷者，處 3 年以上 10 年以下有期徒刑。

司法院資訊處製作；財團法人民間司法改革基金會備份。
